【裁判字號】    99,訴,88
【裁判日期】    991110
【裁判案由】    請求侵權行為損害賠償
【裁判全文】
臺灣屏東地方法院民事判決                99年度訴字第88號
原      告  乙○○
被      告  甲○○
                      巷2號
上列當事人間請求侵權行為損害賠償事件，本院於民國99年10月
29日言詞辯論終結，判決如下：
    主      文
被告應給付原告新台幣拾捌萬肆仟肆佰柒拾伍元，及自民國九
十八年十二月二十九日起至清償日止，按週年利率百分之五計算
之利息。
原告其餘之訴駁回。
訴訟費用由被告負擔百分之二十八，餘由原告負擔。
本判決原告勝訴部分，得假執行；但被告如於執行標的物拍定、
變賣前以新台幣拾捌萬肆仟肆佰柒拾伍元為原告預供擔保，得
免為假執行。
原告其餘假執行之聲請駁回。
    事實及理由
一、本件原告起訴請求被告給付新台幣（下同）1,530,001 元本
    息，於訴狀送達後，改為請求被告給付1,395,715 元本息，
    核屬減縮應受判決事項之聲明，依民事訴訟法第255 條第1
    項第3 款規定，於法並無不合，應予准許。
二、原告主張：被告於民國98年1 月19日中午12時35分許，駕駛
    車牌號碼2290-TF 號自用小客車，沿屏東縣屏東市○○路45
    6 巷由西往東行駛，行抵該巷與同市○○路無號誌交岔路口
    時，疏未注意讓直行車先行，適伊騎乘車牌號碼WOW-852 號
    普通輕型機車搭載伊子石宸瑞及女石芃瑄，沿中華路由北往
    南直行而至，兩車遂相撞肇事，致伊人車倒地，受有右脛骨
    平台粉碎性開放性骨折及右膝外側副韌帶損傷之傷害。伊因
    被告之不法侵害，支出醫療費用（含健保給付部分）156,21
    9 元、往返醫院之交通費用47,400元及健康食品費2 萬元，
    並自98年1 月20日起至同年2 月18日止，僱用訴外人王專看
    護共30日，支出6 萬元，自98年2 月1 日起至同年7 月31日
    止，僱用訴外人曾國芳整理家務及照顧年幼之子女共6 個月
    ，支出12萬元。且伊原與伊婆婆林玉鳳在屏東縣屏東市○○
    路130 號共同經營「回歸自然生機飲食館」，販賣有機蔬菜
    、水果及健康食品，每月營業額約30萬元，伊因被告之不法
    侵害，長達6 個月無法工作，以每月13萬元計算，共損失78
    萬元。又伊因被告之不法侵害，以致左腳骨折，需以輔助器
    固定不能彎曲，常因患部腫脹血液循環不良而難以入睡，更
    需長期接受復健治療，所受肉體及精神上之痛苦難以形容，
    應由被告賠償非財產上之損害30萬元，以資慰藉。以上金額
    合計1,483,619 元，扣除被告已賠償之3 萬元及伊已領取之
    特別補償基金補償57,904元，其差額1,395,715 元，伊得依
    侵權行為法律關係，請求被告加計法定遲延利息如數賠償等
    情，並聲明：(一)被告應給付原告1,395,715 元，及自起訴狀
    繕本送達翌日起至清償日止，按週年利率百分之5 計算之利
    息。(二)原告願供擔保請准宣告假執行。
三、被告則以：伊因本件車禍，業經判處有期徒刑4 月確定，並
    已執行完畢，對於伊應負過失責任，伊不爭執，惟原告對於
    車禍之發生與有過失，其過失程度為40% ，應據以減免伊之
    賠償金額。又原告主張其支出醫療費用156,219 元、交通費
    用47,400元、健康食品費2 萬元、看護費6 萬元及家務整理
    費用12萬元，伊均不爭執，惟其中健康食品費部分，未經醫
    師處分，難謂必要，看護費及家務整理費用部分，亦無必要
    ，原告自不得請求。其次，原告主張其長達6 個月無法工作
    ，伊無意見，惟其請求按每月13萬元計算工作損失，誠屬過
    高，難謂合理。另原告請求賠償慰撫金30萬元，亦屬過高，
    應以5 萬元較為相當等語，資為抗辯，並聲明：(一)原告之訴
    及假執行之聲請均駁回。(二)如受不利之判決，被告願供擔保
    請准宣告免為假執行。
四、本件被告於98年1 月19日中午12時35分許，駕駛車牌號碼22
    90-TF 號自用小客車，沿屏東縣屏東市○○路456 巷由西往
    東行駛，行抵該巷與同市○○路無號誌交岔路口時，適原告
    騎乘車牌號碼WOW-852 號普通輕型機車搭載其子石宸瑞及女
    石芃瑄，沿中華路由北往南直行而至，兩車遂相撞肇事，致
    原告人車倒地，受有右脛骨平台粉碎性開放性骨折及右膝外
    側副韌帶損傷之傷害。刑事部分，被告業經本院交通法庭以
    過失傷害罪名判處有期徒刑4 月，如易科罰金以1,000 元折
    算1 日確定之事實，為兩造所不爭執，並有臺灣屏東地方法
    院檢察署98年度偵字第5129號檢察官起訴書及本院98年度交
    簡字第877 號刑事簡易判決附卷可稽，復經本院調閱該刑事
    案件卷宗查明屬實。
五、按：「汽車、機車或其他非依軌道行駛之動力車輛，在使用
    中加損害於他人者，駕駛人應賠償因此所生之損害。但於防
    止損害之發生，已盡相當之注意者，不在此限。」「不法侵
    害他人之身體或健康者，對於被害人因此喪失或減少勞動能
    力，或增加生活上之需要時，應負損害賠償責任。」「不法
    侵害他人之身體、健康‧‧‧‧者，被害人雖非財產上之損
    害，亦得請求賠償相當之金額。」民法第191 條之2 、第19
    3 條第1 項及第195 條第1 項前段定有明文。本件被告駕駛
    車牌號碼2290-TF 號自用小客車肇事，加損害於原告，被告
    不能證明其於防止損害之發生已盡相當之注意，且原告因該
    車禍受有損害，其所受損害與被告之不法侵害間，顯有相當
    因果關係，則原告依前揭侵權行為法律關係，請求被告賠償
    其所受損害，於法洵屬有據。
六、本件之爭點為：(一)原告對於損害之發生是否與有過失，而應
    據以減免被告之賠償金額？(二)原告請求被告賠償之項目及金
    額於法是否相當？茲分別論述如下：
(一)、按小型輕型機器腳踏車不得附載人員，重型及普通輕型機器
    腳踏車在駕駛人後設有固定座位者，得附載一人；汽車行駛
    時，駕駛人應注意車前狀況及兩車併行之間隔，並隨時採取
    必要之安全措施；汽車行至無號誌交岔路口，支線道車應暫
    停讓幹線道車先停，未設標誌、標線或號誌劃分幹、支線道
    者，少線道車應暫停讓多線道先行，車線道相同時，轉彎車
    應暫停讓直行車先行，道路交通安全規則第88條第1 項第2
    款、第94條第3 項及第102 條第1 項第2 款定有明文。查本
    件被告行駛之屏東縣屏東市○○路456 巷並未劃分車道，原
    告行駛之同市○○路則劃分為兩個車道，有警製道路交通事
    故現場圖及照片附於刑案警卷內可稽，且無證據顯示被告行
    駛之中正路456 巷為幹線道，原告行駛之中華路為支線道，
    則被告於行抵肇事交岔路口左轉彎時，未暫停讓直行之原告
    車先行，自與道路交通安全規則第102 條第1 項第2 款之規
    定有違。又原告騎乘普通輕型機車附載其子石宸瑞及女石芃
    瑄，顯然違反道路交通安全規則第88條第1 項第2 款之規定
    ，且其於行抵肇事交岔路口時，未注意右方中正路456 巷有
    無來車，並隨時採取必要之安全措施，即貿然前行，以致與
    被告之車相撞肇事，亦與道路交通安全規則第94條第3 項之
    規定有違。依上所述，本件兩造均有違規之情事，惟被告所
    負義務為暫停讓原告之車先行，相較之下，其違規情節顯然
    較重，應為肇事主因，原告則僅為肇事次因，本件經送臺灣
    省高屏澎區車輛行車事故鑑定委員會鑑定結果，亦同此結論
    ，有鑑定意見書在卷可憑，衡酌兩造違規之情節及其原因力
    之輕重，本院認為應以判定被告之過失比例為60% ，原告之
    過失比例為40% ，較為合理。被告辯稱本件車禍之發生，被
    告與有過失，其過失程度為40% 等語，尚屬可採。
(二)、原告請求被告賠償醫療費用156,219 元、交通費用47,400元
    、健康食品費2 萬元、看護費6 萬元、家務整理費用12萬元
    工作損失78萬元及慰撫金30萬元，茲就原告之請求逐一審核
    如下：
  1.醫療費用及交通費用部分：原告請求賠償醫療費用（含健保
    給付部分）156,219 元及交通費用47,400 元，合計203,619
    元部分，業據其提出醫療費用收據及車資證明單等件為證，
    並為被告所不爭執。且被告駕駛之肇事車輛並未投保強制汽
    車責任保險，全民健康保險之保險人於提供保險給付後，無
    法依全民健康保險法第82條第1 項第1 款規定，代位向強制
    汽車責任保險之保險人行使損害賠償請求權，原告參加全民
    健康保險復需支付保險費，本件醫療費用健保部分，原告自
    可向被告請求，否則不啻加惠於被告，難謂合理。則此部分
    原告請求被告賠償醫療費用及交通費用共203,619 元，即屬
    正當，應予准許。
  2.健康食品費部分：原告主張其因本件不法侵害支出健康食品
    費2 萬元一節，固據其提出免用統一發票收據5 紙為證，惟
    該5 紙收據乃蓋用原告之婆婆林玉鳳之印章及「回歸自然生
    機飲食館」之戳章所掣發，且收據上所載蛋白胜、鈣粉、
    鈣片及膠原蛋白等健康食品，並未經醫師處分，難認確屬必
    要，原告此部分之請求，應不予准許。
  3.看護費及家務整理費用部分：原告主張其因本件不法侵害，
    自98年1 月20日起至同年2 月18日止，僱用訴外人王專看護
    共30日，支出6 萬元，並自98年2 月1 日起至同年7 月31日
    止，僱用訴外人曾國芳整理家務及照顧年幼之子女共6 個月
    ，支出12萬元，合計支出18萬元之事實，業據其提出王專出
    具之收據1 紙及曾國芳出具之收據6 紙為證，並為被告所不
    爭執。又經本院向義大醫療財團法人義大醫院函查，據該院
    以99年10月22日義大醫院字第09901342號函復，略謂：「病
    患乙○○因右脛骨平台粉碎性開放性骨折、右膝外側副韌帶
    損傷於98年1 月19日由急診入院，至同年月25日出院，住院
    期間需專人全日照顧，術後仍需拐杖（助行器）輔助行走，
    且膝部十字韌帶保護架保護及休養至少三個月為宜。．．．
    依98年8 月29日門診紀錄所載，患者未持拐杖幾乎已可步行
    無礙，惟十字韌帶不穩定仍存在，且此傷害迄今無法完全恢
    復」等語，依此，原告既因右腳骨折而不良於行，且手術後
    至少需休養3 個月，被告對於原告不能工作之期間長達6 個
    月復不爭執，有如後述，本院因認原告請求1 個月之看護費
    及6 個月之家務整理費用，尚屬正當，被告抗辯此部分之費
    用均無必要云云，並無可採。從而，此部分原告請求賠償其
    支出之看護費6 萬元及家務整理費用12萬元共18萬元，於法
    亦無不合，應予准許。
  4.工作損失部分：原告主張其因本件不法侵害，長達6 個月不
    能工作之事實，固為被告所不爭執，惟原告主張其工作損失
    高達每月13萬元一節，為被告所否認，對此原告並未能舉證
    以實其說，其主張自無可採。又原告出生於57年6 月24日，
    有其年籍資料在卷可稽，其於本件受傷復原期間年方40或41
    歲，年富力壯，顯有工作能力，平時除整理家務及照顧子女
    之外，非不能工作以獲取薪資或其它報酬，本院因認以基本
    工資每月17,280元計算其工作損失為合理。依此，原告請求
    6 個月不能工作之損失78萬元，在103,680 元範圍內，應予
    准許，超過部分，應予剔除。
  5.慰撫金部分：原告因本件不法侵害，受有右脛骨平台粉碎性
    開放性骨折及右膝外側副韌帶損傷之傷害，傷勢不輕，不論
    在肉體或精神上均必感受相當之痛苦，則其請求被告賠償非
    財產上之損害，於法自無不合。查原告為高職畢業學歷，與
    其婆婆林玉鳳共同經營「回歸自然生機飲食館」，販賣有機
    蔬菜、水果及健康食品，名下並無任何不動產；被告畢業於
    陸軍第一士官學校，為已退伍之士官長，目前協助其妻販賣
    服飾，夫妻每月收入約5 萬元，名下有土地7 筆（含共有之
    土地），約值270 餘萬元等情，經兩造陳明在卷，並有稅務
    電子閘門財產所得調件明細表在卷可憑。本院審酌兩造之身
    分、地位、經濟能力及原告所受傷勢之輕重等一切情狀，認
    原告請求被告賠償慰撫金30萬元，尚屬相當，應予准許。被
    告辯稱原告請求之金額過高，應以5 萬元為相當云云，並無
    可採。
(三)、按損害之發生或擴大，被害人與有過失者，法院得減輕賠償
    金額，或免除之；特別補償基金依第40條規定所為之補償，
    視為損害賠償義務人損害賠償金額之一部分，損害賠償義務
    人受賠償請求時，得扣除之，民法第217 條第1 項及強制汽
    車責任保險法第42條第1 項定有明文。如上所述，原告得請
    求賠償之損害為醫療費用及交通費用共203,619 元、看護費
    及家務整理費用共18萬元、工作損失103,680 元、慰撫金30
    萬元，合計787,299 元，惟本件損害之發生，原告與有過失
    ，其過失比例為40% ，已據前述，爰依民法第217 條第1 項
    規定，據以減輕被告賠償之金額40% ，即減為472,279 元（
    0000000 ×（1-40% ）＝472379，未滿1 元部分4 捨5 入）
    。又本件汽車交通事故發生後，原告已領取特別補償基金之
    補償57,904元，並已由被告賠償3 萬元，為兩造所不爭執，
    再扣除此部分之金額，則原告所得請求被告賠償者，即應減
    為384,475元（000000－00000－00000＝384475）。
七、綜上所述，本件原告依侵權行為法律關係，請求被告給付1,
    395,715 元，及自起訴狀繕本送達翌日（即98年12月29日）
    起至清償日止，按週年利率百分之5 計算之利息，於如主文
    第1 項所示範圍內，為有理由，應予准許。逾此範圍，非有
    理由，應予駁回。本件原告勝訴部分，所命被告給付之金額
    未逾50萬元，應依民事訴訟法第389 條第1 項第5 款規定，
    依職權宣告假執行（此部分原告假執行之聲請並無必要），
    此部分被告陳明願供擔保，請准宣告免為假執行，經核並無
    不合，爰酌定相當之擔保金額，併准許之。至原告敗訴部分
    ，其假執行之聲請已失所附麗，應駁回之。
八、據上論結，本件原告之訴為一部有理由，一部無理由，依民
    事訴訟法第79條、第389 條第第1 項第5 款、第392 條第2
    項、第3 項，判決如主文。
中    華    民    國    99    年    11    月    10    日
                    民事第二庭    法  官  春生
正本係照原本作成。
如不服本判決，應於收受送達後20日內向本院提出上訴書狀，其
未表明上訴理由者，應於提出上訴後20日內向本院補提理由書狀
（均須按他造當事人之人數附繕本）。
中    華    民    國    99    年    11    月    12    日
                                  書記官  蘇雅慧


司法院資訊處製作；財團法人民間司法改革基金會備份。
